臺灣高雄地方法院刑事判決　　　　　　　96年度易字第1127號
公　訴　人　臺灣高雄地方法院檢察署檢察官
被　　　告　乙○○
　　　　　　　　　　另案在臺灣高雄第二監獄執行中
上列被告因毒品危害防制條例案件，經檢察官提起公訴（96年度
毒偵字第351 號），本院改依簡式審判程序審理，判決如下：
    主  文
乙○○施用第二級毒品，累犯，處有期徒刑柒月。扣案如附表編
號1 至5 、編號11所示之物沒收銷燬之，扣案如附表編號10所示
之物沒收。
    事  實
一、乙○○前因毒品危害防制條例案件，分別經本院以94年度易
    字第644 號判決、94年度簡字第2632號判決，判處有期徒刑
    6 月、3 月確定，並經本院以94年度聲字第4293號裁定，就
    上開2 案定應執行刑為有期徒刑8 月，於民國95年9 月29日
    執行完畢。又曾因施用毒品案件，經本院以91年度毒聲字第
    5921號裁定送觀察、勒戒後，於92年11月12日因無繼續施用
    毒品傾向釋放，並經臺灣高雄地方法院檢察署檢察官以91年
    度毒偵字第4205號為不起訴處分確定在案。詎其仍不知戒絕
    毒癮，明知甲基安非他命業經公告列為毒品危害防制條例第
    2 條第2 項第2 款之第二級毒品，不得非法持有、施用，猶
    於前開觀察、勒戒執行完畢釋放後5 年內，基於施用第二級
    毒品甲基安非他命之犯意，自95年10月中旬某日起，至95年
    12月12日下午2 時許起回溯24小時內之某時點止，在其位於
    高雄縣大寮鄉○○村○○街76巷13號之住處內，以將第二級
    毒品甲基安非他命置於吸食器內燒烤吸食之方式，而以2 至
    3 日施用1 次之頻率，施用第二級毒品甲基安非他命多次。
    嗣於95年12月13日上午11時5 分許，其駕駛車牌號碼4973-P
    Y 號自用小客車，在高雄縣大寮鄉淑德新村1 號前為警持搜
    索票搜索，扣得如附表編號1 至9 所示之物；另於同日上午
    11時40分許，經警持搜索票在其上開住處搜索，扣得如附表
    編號10至13所示之物，因而知悉上情。
二、案經高雄市政府警察局三民第一分局移送臺灣高雄地方法院
    檢察署檢察官偵查起訴。
    理  由
一、按本件被告乙○○所犯係死刑、無期徒刑、最輕本刑為3 年
    以上有期徒刑以外之罪，其於準備程序就前揭被訴事實為有
    罪之陳述，經受命法官告知簡式審判程序之旨，並聽取其與
    公訴人意見後，本院認無不得或不宜改依簡式審判程序進行
    之處，爰依刑事訴訟法第273 條之1 第1 項、第284 條之1
    ，裁定本件由受命法官獨任進行簡式審判程序，合先敘明。
二、前揭犯罪事實，業據被告於本院審理中坦承不諱，且其前開
    為警查獲後，採集尿液送檢之檢驗結果，係呈施用第二級毒
    品甲基安非他命後所會產生之甲基安非他命陽性反應，有高
    雄市立凱旋醫院96年1 月2 日A00000000 號濫用藥物尿液檢
    驗報告在卷可稽，且扣案如附表編號1 至5 所示物品，經高
    雄市立凱旋醫院鑑驗結果，確係第二級毒品甲基安非他命，
    有該院95年1 月22日高市凱醫驗字第3231號濫用藥物成品檢
    驗鑑定書附卷可佐，而扣案如附表編號11所示物品，經送高
    雄醫學大學附設中和紀念醫院檢驗結果，其內亦殘留有第二
    級毒品甲基安非他命成分，有該院96年4 月3 日第0000-000
    號檢驗報告存卷可參（上開被告以外之人於審判外所為之書
    面陳述，因本件已改行簡式審判程序，依刑事訴訟法第159
    條第2 項之規定，應具有證據能力），則被告前開自白顯與
    事實相符，堪以採信，本件事證明確，被告前揭犯行，洵堪
    認定。另被告曾因施用毒品案件，經本院以91年度毒聲字第
    5921號裁定送觀察、勒戒後，於92年11月12日因無繼續施用
    毒品傾向釋放，並經臺灣高雄地方法院檢察署檢察官以91年
    度毒偵字第4205號為不起訴處分確定在案等情，有臺灣高雄
    地方法院檢察署刑案資料查註紀錄表及臺灣高等法院被告前
    案紀錄表在卷可憑，被告於觀察、勒戒執行完畢釋放後，5
    年內再犯本件施用第二級毒品甲基安非他命之犯行，依法自
    應予以追訴處罰。
三、按甲基安非他命係毒品危害防制條例第2 條第2 項第2 款所
    稱之第二級毒品，故核被告所為，係犯該條例第10條第2 項
    之施用第二級毒品罪。被告持有第二級毒品甲基安非他命後
    ，進而施用，其持有之低度行為應為施用之高度行為所吸收
    ，不另論罪。另按，刑事法若干犯罪行為態樣，本質上即具
    有反覆、延續實行之特質，則行為人若基於單一犯意，在密
    切接近之一定時、地，持續實行之多次該等犯罪行為，而依
    社會通念，於客觀上認為符合一個反覆、延續性之行為概念
    者，於刑法評價上，即應僅成立一罪，學理上所稱「集合犯
    」即屬之。另判斷何種構成要件行為，可認符合上述概念，
    首先固應藉助文義解釋，惟當法條文義有所不明時，則須探
    究該犯罪處罰規範之目的為解釋，並參酌一般犯罪典型之實
    施型態予以綜合判斷。又並非所有構成要件之行為具有反覆
    實施之特質，即當然成立集合犯，而得評價為一罪，仍須行
    為人係基於單一犯意，在密切接近之一定時、地，持續實行
    之多次犯罪行為，而依社會客觀通念，認為符合一個反覆、
    延續性之行為概念，始得評價為一罪。因此，行為人之數次
    犯罪行為，在主觀上如係分別起意，或客觀上非係利用同一
    機會為之，在評價上即應成立數罪。由於毒品本具成癮性（
    毒品危害防制條例第2 條第1 項參照），施用者一經上癮，
    即難戒斷，在其主觀依賴毒品之心理下，須持續、密接施用
    毒品以解癮，再犯率高，否則難以承受毒癮發作之痛苦，是
    施用毒品行為，本質上具有反覆實施之行為特性，得成立集
    合犯甚明。再者，參以被告於偵訊中自承：約2 、3 日施用
    1 次甲基安非他命等語（見偵卷第17頁），是其施用毒品之
    間隔甚短，顯係於密切接近之時間內多次施用毒品，而主觀
    上則當係基於單一犯意，而為該等多次施用第二級毒品甲基
    安非他命犯行，從而，其上開施用第二級毒品甲基安非他命
    犯行，應依集合犯論以一罪。被告有如犯罪事實欄所載之上
    揭前科紀錄，有前開臺灣高等法院被告前案紀錄表及臺灣高
    雄地方法院檢察署被告之刑案資料查註紀錄表在卷可稽，其
    受有期徒刑執行完畢，5 年內故意再犯本件最重本刑為有期
    徒刑以上之罪，為累犯，應依刑法第47條第1 項規定加重其
    刑。爰審酌被告經觀察、勒戒後，尚未能戒絕毒癮，足證前
    開保安處分措施實難矯治其惡性，惟念其犯後坦承罪行，態
    度良好，而所犯係為自戕行為，尚未對他人造成實害，復參
    以其先前因施用毒品案件遭論罪科刑之次數、為本件犯行期
    間遭查獲之次數等一切情狀，量處如主文所示之刑，以示儆
    懲。扣案如附表編號1 至5 所示物品確為第二級毒品甲基安
    非他命，及扣案如附表編號11所示物品內殘留有第二級甲基
    安非他命之事實，業如前述，而因鑑定機構一般係以傾倒之
    方式，將包裝袋內之毒品倒出而與包裝袋分離而稱重，必要
    時，輔以刮杓刮取袋內粉末，然無論依何種方式分離，包裝
    袋內均有極微量之毒品殘留，業經法務部調查局以93年3 月
    19日調科壹字第09300113060 號函釋在案，此為本院職務上
    已知之事實，足認前開空包裝袋、吸食器，其內含有極微量
    第二級毒品甲基安非他命殘留而無法析離，應整體視為查獲
    之第二級毒品甲基安非他命，依毒品危害防制條例第18條第
    1 項前段之規定，諭知沒收銷燬之；至於鑑識耗損之第二級
    毒品甲基安非他命，既已滅失，爰不再行諭知沒收銷燬，併
    此敘明。又扣案如附表編號10所示之物，為被告所有供本件
    犯罪所用之物，業據被告於本院審理中自陳在卷，爰依刑法
    第38條第1 項第2 款規定，併予宣告沒收。至如附表所示之
    其餘扣案物品，並無證據證明與被告上開犯行有何關連，爰
    不為沒收銷燬或沒收之宣告，附此敘明。
據上論斷，應依刑事訴訟法第273 條之1 第1 項、第284 條之1
、第299 條第1 項前段，毒品危害防制條例第10條第2 項、第18
條第1 項前段，刑法第11條、第47條第1 項、第38條第1 項第2
款，判決如主文。
本案經檢察官甲○○到庭執行職務。
中　　華　　民　　國　　96　　年　　4 　　月　　27　　日
                  刑事第五庭    法　官 陳君杰
以上正本證明與原本無異。
如不服本判決，應於判決送達後10日內，向本院提出上訴狀。
中　　華　　民　　國　　96　　年　　4 　　月　　27　　日
                                書記官 陳昱良
附錄本判決論罪科刑法條全文：
毒品危害防制條例第10條
施用第一級毒品者，處6月以上5年以下有期徒刑。
施用第二級毒品者，處3年以下有期徒刑。
附表：
┌──┬────────────────────┬───┐
│編號│扣案物                                  │數量  │
├──┼────────────────────┼───┤
│ 1  │預備供乙○○施用之第二級毒品甲基安非他命│1 包  │
│    │（驗後淨重0.262公克）                   │      │
├──┼────────────────────┼───┤
│ 2  │預備供乙○○施用之第二級毒品甲基安非他命│1 包  │
│    │（驗後淨重0.460公克）                   │      │
├──┼────────────────────┼───┤
│ 3  │預備供乙○○施用之第二級毒品甲基安非他命│1 包  │
│    │（驗後淨重0.528公克）                   │      │
├──┼────────────────────┼───┤
│ 4  │預備供乙○○施用之第二級毒品甲基安非他命│1 包  │
│    │（驗後淨重0.608公克）                   │      │
├──┼────────────────────┼───┤
│ 5  │預備供乙○○施用之第二級毒品甲基安非他命│1 包  │
│    │（驗後淨重0.695公克）                   │      │
├──┼────────────────────┼───┤
│ 6  │第一級毒品海洛因                        │2 包  │
├──┼────────────────────┼───┤
│ 7  │空夾鏈袋                                │1 包  │
├──┼────────────────────┼───┤
│ 8  │行動電話（門號：0000000000號）          │1 具  │
├──┼────────────────────┼───┤
│ 9  │記帳本                                  │1 本  │
├──┼────────────────────┼───┤
│ 10 │乙○○所有之分裝杓（將第二級毒品甲基安非│4 支  │
│    │置入吸食器內使用）                      │      │
├──┼────────────────────┼───┤
│ 11 │殘留第二級毒品甲基安非他命之吸食器（供林│1 具  │
│    │俊良施用第二級毒品甲基安非他命）        │      │
├──┼────────────────────┼───┤
│ 12 │空夾鏈袋                                │1 包  │
├──┼────────────────────┼───┤
│ 13 │記帳本                                  │3 本  │
└──┴────────────────────┴───┘
